臺灣高等法院刑事判決　　　　　　　　93年度上易字第2137號
上　訴　人　臺灣臺北地方法院檢察署檢察官
被　　　告　甲○○
上列上訴人因被告妨害自由案件，不服臺灣臺北地方法院93年度
易字第1269號，中華民國93年11月17日第一審判決（檢察官聲請
簡易判決處刑案號：臺灣臺北地方法院檢察署93年度偵字第1355
0號，經原審認為不宜以簡易判決處刑，改依通常程序審理），
提起上訴，本院判決如下：
    主  文
上訴駁回。
    理  由
一、公訴意旨略以：被告甲○○於民國93年（應係92年，起訴書
    誤載為93年)10 月30日晚上10時許，行經臺北市○○區○○
    街426巷內「龍源道院」門口遛狗時，遭門口另三隻狗追咬
    ，被告即用腳將狗踢開，告訴人乙○○見狀即勸被告不要踢
    狗，兩人因而發生口角，甲○○竟以「從今以後凡見你一次
    就打你一次」等加害生命、身體之事，恐嚇告訴人致生危害
    於安全，告訴人因而心生畏懼。因認被告涉有刑法第305條
    之恐嚇危害安全罪嫌。
二、按犯罪事實應依證據認定之，無證據不得認定犯罪事實；不
    能證明被告犯罪者，應諭知無罪之判決，刑事訴訟法第154
    條第2項及第301條第1項分別定有明文。次按認定不利於被
    告之事實，須依積極證據，苟積極證據不足為不利於被告事
    實之認定時，即應為有利於被告之認定，更不必有何有利之
    證據；又事實之認定，應憑證據，如未能發現相當證據，或
    證據不足以證明，自不能以推測或擬制之方法，以為裁判基
    礎；而刑事訴訟法上所謂認定犯罪事實之積極證據，係指適
    合於被告犯罪事實之認定之積極證據而言，雖不以直接證據
    為限，間接證據亦包括在內；然而無論直接或間接證據，其
    為訴訟上之證明，須於通常一般之人均不致有所懷疑，而得
    確信其為真實之程度者，始得據為有罪之認定，倘其證明尚
    未達到此一程度，而有合理之懷疑存在時，致使無從形成有
    罪之確信，根據「罪證有疑，利於被告」之證據法則，即不
    得遽為不利被告之認定（最高法院30年上字第816號、29 年
    上字第3105號、40年台上字第86號及76年台上字第4986號判
    例意旨參照）。至告訴人之指訴，係以使被告受刑事訴追為
    目的，是以告訴人之指訴為證據方法，除其指訴須無瑕疵，
    且應有察與事實相符之佐證，始得資為判決之基礎，亦經最
    高法院著有52年台上字第1300號及61年台上字第3099號判例
    可資參照。而所謂無瑕疵，係指被害人所為不利被告之陳述
    ，與社會上一般生活經驗或卷存其他客觀事實並無矛盾而言
    ；另所謂就其他方面調查認與事實相符，非僅以所援用之旁
    證足以證明被害結果為已足，尤須綜合一切積極佐證，除認
    定被告確為加害人之可能外，在推理上無從另為其他合理原
    因之假設，有一不合於此，即不能以被害人之陳述作為論斷
    之證據。
三、公訴人認被告涉有前開罪嫌，無非以被告於警詢及偵查中之
    供述、告訴人於警詢及偵查中之指訴。及證人即在當場見聞
    上開事實之宋石松於偵查中之證述，以為論據。
四、訊之被告堅詞否認有恐嚇危害安全之犯行，辯稱：證人宋石
    松於原審所證不實，伊確實沒有出言恐嚇告訴人，告訴人甚
    至於同日晚間帶三、四人至伊家中毆打伊等語。經查：
（一）告訴人指稱係92年10月30日為被告恐嚇危害其安全云云，
      然被告因與告訴人發生爭執後，告訴人於同日晚間11時許
      ，帶同陳萬福至被告家中痛毆被告一事，有臺灣臺北地方
      法院檢察署93年度偵字第13380號起訴書及被告之台北市
      立萬芳（原判決誤載為萬方）醫院甲種診斷證明書在卷可
      稽，告訴人對於爭執當晚至被告家動手毆打被告，於該案
      亦不否認。徵之被告之診斷證明書所載係92年12月1日至
      該院診斷，交互審視，被告辯稱係92年11月30日當晚與告
      訴人發生爭執一節，為可採信。告訴人指訴係在92年10月
      30 日發生云云，則與事實不符而不可採。
（二）證人即當晚與被告隨行之彭志鵬於原審證稱：案發當晚，
      與被告同行經過龍源道場，因附近鄰居「阿斐」之黑狗對
      其與被告叫，被告遂稱再吠就踢牠，在旁之告訴人應以你
      踢踢看，二人續往上走，告訴人就坐在廟外20步遠泡茶桌
      ，與被告差一、二步的距離，其本欲坐下，後有水泥工「
      黑人」、「阿玉」之人從車上下來，其乃過去聊天，旋聽
      到後面啪一聲，告訴人就說「什麼啊，你見一次要打我一
      次」，但未聽見被告如此陳述，告訴人就站起來，被告則
      倒在地上，其轉頭看告訴人左手揮拳欲打被告，其趕快勾
      說「什麼見我一次要打我一次」等情（見原審93年11月2
      日審判筆錄）。證人宋石松於原審審理中結證稱：「我在
      廟裡，我看到被告喝醉酒，與告訴人在廟門口起衝突，我
      看到被告很醉，後來被告說以後看到告訴人一次要打一次
      」等語（同上開原審審判筆錄），足認被告曾說上開言詞
      無訛。
（三）被告雖曾說上述言詞，惟告訴人當場即欲出拳毆擊被告，
      而為證人彭志鵬攔擋一情，已如前述；證人宋石松亦證稱
      ：彭志鵬有拉住告訴人等語。證人彭志鵬並證稱：其他人
      也過來勸架等情（均見原審上開審判筆錄），可見告訴人
      在與被告口角後，即欲毆打被告，已難認其有心生畏懼。
（四）被告離開後，告訴人稱為了這種事情被打還被恐嚇，要去
      被告家問，後來才延伸告訴人至被告家中詢問緣由等情，
      業據證人宋石松證述在卷（見原審上開審判筆錄）。而告
      訴人當晚（92年11月30日）確係與陳萬福前往被告住處，
      由陳萬福把風，告訴人徒手毆打被告，致被告受有甲○○
      受有頭外傷併腦震盪、臉部撕裂傷約1公分長、鼻樑部輕
      微擦傷、臉部及頭皮鈍挫傷併皮下血腫、右眼結膜下出血
      之傷害，有卷附被告之診斷證明書可稽。由此告訴人與被
      告口角後隨即表示欲找被告理論，又確於同日晚帶人痛毆
      被告，且其下手非輕、被告傷勢之嚴重，告訴人何懼之有
      ？何況證人宋石松亦結證以事發後仍曾在龍源道院見及告
      訴人之事，告訴人亦無其所謂懼怕至無以前去道院之情事
      ，甚為灼然。
五、綜上所述，被告雖有說告訴人所指稱之言語，然僅為爭執意
    氣之詞，且據證人彭志鵬於原審證稱：因為當時伊與被告都
    有喝酒，致不記得發生爭執之時間等語（見原審卷第70頁）
    。證人宋石松於原審亦證稱：「我看到被告很醉，‧‧‧‧
    被告說以後看到告訴人一次要打一次，但我相信這不是他的
    本意，因為他喝醉酒，如果他沒有喝醉酒的話應該不會這樣
    。」等語（見原審卷第72頁）。已難認被告有恐嚇告訴人之
    犯意。況告訴人當時及事後作為，顯然毫不畏怖，告訴人聽
    聞該言詞，亦未生安全上之危險與實害，尚難對被告論以恐
    嚇危害安全罪責。
六、原審認不能證明被告犯罪，為被告無罪之諭知，經核於法並
    無違誤。檢察官上訴意旨以：不能僅因告訴人欲反擊一節即
    認告訴人並未心生恐懼，本案被告並非僅以言詞挑釁，當場
    即以徒手方式毆打告訴人鼻部成傷，業據證人宋石松結證甚
    明，如謂告訴人不致因被告伴隨傷害行為所為之恐嚇加害言
    語而心生恐懼，亦與人情不符。本件事發迄今逾年餘，告訴
    人對於實際案發日期無法清楚陳述，衡諸情理及人類記憶之
    先天限制，亦屬平常，惟其所陳述與被告爭執經過與遭恐嚇
    過程，於歷次偵查、審理中則始終如一，亦與證人等到庭之
    證詞若合符節，並無先後指訴歧異之情形，至於本案被告雖
    另外指訴告訴人日後另涉有傷害犯行，然此亦屬本案事發後
    所衍生之其他犯罪事實，不論真實與否，亦與本案之犯罪事
    實無關，要難作為本案告訴人於受恐嚇之當下，是否心生畏
    懼之判斷依據，原審此部分之犯罪事實認定與證據之取捨，
    恐與事證及常理有違等情，指摘原判決不當。惟查被告所為
    酒後爭執意氣之詞，據證人宋石松之證言，看到被告很醉，
    ‧‧‧‧被告說以後看到告訴人一次要打一次，在場之人客
    觀上可知不是被告本意，且告訴人聽聞該言詞，亦未生安全
    上之危險與實害，尚不能證明被告犯有被訴之恐嚇危害安全
    罪。檢察官之上訴，為無理由，應予駁回。
七、據上論斷，應依刑事訴訟法第368條，判決如主文。
本案經檢察官吳國南到庭執行職務
中　　華　　民　　國　　94　　年　　2 　　月　　18　　日
　　　　　　　　　刑事第十八庭　審判長法　官　陳　春　秋
　　　　　　　　　　　　　　　　　  　法　官　楊  貴  雄
　　　　　　　　　　　　　　　　　　　法　官　李　英　勇
以上正本證明與原本無異。
不得上訴。
                                    　書記官  李  信　穎
中　　華　　民　　國　　94　　年　　2 　　月　　21　　日
